臺灣高等法院高雄分院刑事判決　　　　　　　　　　九十三年度上易字第一一二號
　　上　訴　人　台灣屏東乙方法院檢察署檢察官
　　被　　　告　己○○
　　被　　　告　壬○○
右上訴人因被告竊盜案件，不服台灣屏東乙方法院九十二年度易字第七０一號中華民
國九十三年一月十三日第一審判決（起訴案號：台灣屏東乙方法院檢察署九十二年度
偵字第四六三三號），提起上訴，本院判決如左：
    主  文
上訴駁回。
    理  由
一、公訴意旨略以：被告己○○及壬○○共同基於意圖為自己不法所有之概括犯意，
    以竊盜之犯意聯絡，自民國八十八年二月二十四日起至九十二年五月三十一日止
    ，連續多次在如附表一所示之時間、乙點，竊取如附表一所示被害人所有或具有
    管領使用權之汽車或車牌，嗣於九十二年六月四日十四時三十分許，在己○○位
    於屏東縣內埔鄉○○村里○路九十之一號之住宅院內，為警查獲己○○與壬○○
    正在拆解車牌號碼ＺＫ—六四四九號（附表二編號六所示）之自用小客車，並在
    上開處所查獲如附表二所示之物而扣案，因認被告二人涉犯竊盜罪嫌云云。
二、公訴意旨認被告二人涉犯刑法第三百二十條第一項之竊盜罪嫌，係以被害人丁○○、戊○○、庚○○、丙○○、甲○、辛○○於警訊中之指述及贓物認領保管單
    ，為其論罪依據。訊據被告二人均堅詞否認有何竊盜犯行，被告己○○辯稱：我
    是受綽號「阿財」之人之委託拆卸如附表二編號六所示之自用小客車，扣案引擎
    是向不明之資源回收者換來及綽號「阿寶」之人所遺留的，至於扣案車牌之來源
    我不清楚等情；被告壬○○則以：我是受僱於被告己○○，僅去該處所工作數日
    ，對於扣案物品之來源毫不知情等語置辯。
三、按犯罪事實應依證據認定之，無證據不得認定犯罪事實；又不能證明被告犯罪者
    ，應諭知無罪之判決，刑事訟訴法第一百五十四條第二項、第三百零一條第一項
    分別定有明文。次按認定不利於被告之事實，須依積極證據，苟積極證據不足為
    不利於被告事實之認定時，被告之抗辯或反證縱屬虛偽，仍不能以此資為積極證
    據應予採信之理由，即應為有利於被告之認定，更不必有何有利之證據；又事實
    之認定，應憑證據，如未能發現相當之證據，或證據不足以證明，自不能以推測
    或擬制之方法，以為裁判之基礎；且認定犯罪事實所憑之證據，無論直接或間接
    證據，其為訴訟上之證明，須達於通常一般之人均不致有懷疑，而得確信其為真
    實之程度者，始得據為有罪之認定，倘其證明尚未達到此一程度，而有合理之懷
    疑存在時，尚難為有罪之認定基礎（最高法院三十年上字第四八二、三十年上字
    第八一六號、四十年台上字第八六號、七十六年台上字第四九八六號判例參照）
    。
四、經查：
(一)、被告二人於警偵詢、原審及本院審理中始終否認渠等有何竊盜犯行。而附表一所
    示之車輛或車牌係附表一所示之被害人所有或持有之物，分別於附表一所示之時
    間、乙點遭竊之事實，已據被害人丁○○等人於警詢中指述明確，並有車輛竊盜
    、車牌失竊資料個別查詢表及附表二所示被害人丁○○等人領回部分失竊物品而
    出具之贓物認領保管單在卷可按，足見附表一所示車輛及車牌確係於被害人指訴
    之時間及乙點失竊之事實，固堪信為真實。
(二)、被告二人係於九十二年六月四日十四時三十分許，在被告己○○上開住宅院內為
    警查獲其二人正在拆解附表二編號六所示自用小客車之事實，已經被告二人供認
    不諱，並有警局移送書可稽，足證被告二人並非於竊取上開被害人之車輛、車牌
    或駕駛被害人失竊之車輛時遭警當場查獲，應堪認定；再者，遍查全卷及檢察官
    所提出之證據資料顯示，附表一所示之被害人均僅指訴其遭竊之結果，並無人指
    認被告二人即為竊取其等財物之人；況除被告二人遭警查獲時正在拆解附表二編
    號六所示之自用小客車外，在被告己○○上開住處院內僅扣得附表二編號一、二
    、三、四、五號所示之自用小客車引擎或車牌，並未扣得附表一編號一、三、四
    、五所示被害人所指訴遭竊之自用小客車，因此，自難以在被告己○○住宅院內
    扣得如附表二所示之物及被害人對失竊結果之指訴與領回部分失竊物，即推論附
    表一所示物品確係被告二人所竊取。
(三)、被告己○○辯稱：我是受綽號「阿財」之人委託拆解附表二編號六所示之自用小
    客車，附表二編號一、三、四所示引擎是我向不知名之資源回收業者取得及綽號
    「大寶」之人所遺留，附表二編號二、五之車牌來源我不清楚等語。被告己○○
    雖未能明確供出綽號「阿財」、「大寶」及該資源回收者之真實姓名、住居所或
    聯絡方式，惟其中原因或係因被告己○○的確不知，或係另有隱情，或係被告己○○不願使他人陷於刑事訴追，均有可能，但尚難以其未能明確提供上開資料，
    即遽認扣案之物品均係被告二人所竊。又縱認被告己○○上開辯詞無足採信，然
    被告己○○取得附表二所示物品之原因亦可能係本於買賣、無償收受、拾獲或其
    他原因，並非必然係因竊盜而取得，殊難因其所辯不足採信，即認定其竊取如附
    表一所示之車輛及車牌。另被告壬○○辯稱：我是受僱於被告己○○，我僅在該
    處所工作數日，對於扣案物品之來源毫不知情等語，核與被告己○○於偵審中陳
    述之情節相符，堪予採信；被告壬○○僅係受僱於被告己○○在上開處所工作，
    殊難因此而認定在被告己○○住處前查扣之附表二所示物品均係被告壬○○所竊
    。
五、綜上所述，本院調查所得證據尚不足以證明被告己○○、壬○○確有竊盜犯行，
    此外，公訴人復未舉出其他積極證據足資證明被告二人確有竊盜附表一所示之物
    ，揆諸揭法條規定及說明，應認為不能證被告二人犯竊盜罪，自應為被告二人無
    罪之諭知。至被告二人是否另涉犯刑法第三百四十九條第一項之贓物罪嫌，茲因
    該部分犯罪事實與本件犯罪事實不同，本院不得逕予變更法條並加以審理，自應
    由檢察官另行偵查。原審法院諭知被告二人無罪，並無不合，檢察官上訴意旨指
    摘原判決諭知被告無罪不當，核無理由，應予駁回。
六、被告己○○經合法傳喚，無正當之理由未於最後審判期日到庭，爰不待其陳述，
    逕行判決。
據上論斷，應依刑事訴訟法第三百六十八條、第三百七十一條，判決如主文。
本案經檢察官劉文水到庭執行職務。
中    華    民    國      九十三      年      四      月     二十二     日
                              臺灣高等法院高雄分院刑事第六庭
                                  審判長法官  王憲義
                                        法官  張盛喜
                                        法官  范惠瑩
右正本證明與原本無異。
不得上訴。
                                  法院書記官  呂明燕
中    華    民    國      九十三      年      四      月    二十二      日
附表一：
┌─────┬─────┬─────┬─────┬─────┐
│編號      │失竊物品  │被害人    │失竊時間  │失竊乙點  │
├─────┼─────┼─────┼─────┼─────┤
│一        │Ｅ２—２０│丁○○    │八十八年二│高雄市三民│
│          │１０號自用│          │月二十四日│區○○路與│
│          │小客車    │          │六時許    │鼎瑞路口  │
├─────┼─────┼─────┼─────┼─────┤
│二        │ＹＣ—２１│戊○○    │九十年十二│高雄市苓雅│
│          │０１之車牌│          │月二十一日│區○○街四│
│          │一面      │          │十五時許  │十一號    │
├─────┼─────┼─────┼─────┼─────┤
│三        │ＹＳ—６２│庚○○    │九十年十二│高雄市三民│
│          │１２號自用│          │月二十九日│區○○街與│
│          │小客車    │          │十時許    │中愛街口│
├─────┼─────┼─────┼─────┼─────┤
│四        │ＺＦ—３２│丙○○    │九十一年九│高雄市三民│
│          │１０號自用│          │月三十日八│區寶華里覺│
│          │小客車    │          │時許      │明路八十二│
│          │          │          │          │號        │
├─────┼─────┼─────┼─────┼─────┤
│五        │ＹＮ—６８│王令      │九十二年四│高雄縣鳳山│
│          │１５號自用│          │月十八日八│市○○路三│
│          │小客車    │          │時許      │九二號後方│
├─────┼─────┼─────┼─────┼─────┤
│六        │ＺＫ—６４│辛○○    │九十二年五│高雄市三民│
│          │４９號自用│          │月三十一日│區○○○路│
│          │小客車    │          │二十時許  │五○九巷口│
└─────┴─────┴─────┴─────┴─────┘
附表二：
┌─────┬───────────┬─────┬─────┐
│編號      │品名                  │數量      │是否已領回│
├─────┼───────────┼─────┼─────┤
│一        │Ｅ２—２０１０號自用小│一個      │由丁○○領│
│          │客車引擎（引擎號碼４Ｇ│          │回        │
│          │９２Ｌ０１９８９Α）  │          │          │
├─────┼───────────┼─────┼─────┤
│二        │ＹＣ—２１０１號自用小│一面      │由戊○○領│
│          │客車車牌              │          │回        │
├─────┼───────────┼─────┼─────┤
│三        │ＹＳ—６２１２號自用小│一個      │放棄未領回│
│          │客車引擎（引擎號碼Ａ３│          │    │
│          │２Ｃ１０３０６）      │          │          │
├─────┼───────────┼─────┼─────┤
│四        │ＺＦ—３２１０號自用小│一個      │由丙○○領│
│          │客車引擎（引擎號碼ＶＡ│          │回        │
│          │—ＡＭ３８９５３）    │          │          │
├─────┼───────────┼─────┼─────┤
│五        │ＹＮ—６８１５號自用小│二面      │由王令領回│
│          │客車車牌              │          │          │
├─────┼───────────┼─────┼─────┤
│六        │ＺＫ—６４４９號自用小│一輛      │由辛○○領│
│          │客車（已遭拆解）      │          │回        │
├─────┼───────────┼─────┼─────┤
│七        │ＹＥ—３７５７號車牌  │二面      │係已報廢車│
│          │                    │          │之車牌    │
└─────┴───────────┴─────┴─────┘
